【裁判字號】    89,交訴,87
【裁判日期】    900927
【裁判案由】    業務過失致死等
【裁判全文】
台灣台北地方法院刑事判決              八十九年度交訴字第八七號
    公  訴  人  台灣台北地方法院檢察署檢察官
    被      告  甲○○
    選任辯護人  阮祺祥
    被      告  乙○○
    選任辯護人  黃子素
                張佳瑜
右列被告因業務過失致死等案件，經檢察官偵查起訴（八十九年度偵字第七一九九號
、第九一九六號）及移送併辦（台灣台北地方法院檢察署八十九年度偵字第一八八八
一號），本院判決如左：
    主    文
甲○○服用酒類，不能安全駕駛動力交通工具而駕駛，科罰金參萬元，如易服勞役，
以參佰元折算壹日；又因過失致人於死，處有期徒刑拾月。均緩刑參年。
乙○○從事業務之人，因業務上之過失致人於死，處有期徒刑玖月。緩刑參年。
    事    實
一、甲○○於民國八十九年四月五日凌晨二時三十分許，在台北市○○街夜市飲用啤
    酒二罐後，因服用酒類過量，已達反應較慢、感覺減低、思考改變，並影響駕駛
    能力而不能安全駕駛動力交通工具之狀態下，竟於同年月日上午六時三十分許（
    起訴書誤繕為同年月日上午六時十分許），駕駛車號ＤＥ－六一九一號自用小客
    車，沿台北市○○○路由西往東方向行駛，途經民權東路、三民路無速限標誌，
    且設有燈光號誌管制之交岔路口時，本應注意行車速度，依標誌之規定，無標誌
    者，在市區道路，時速不得超過四十公里，且汽車行駛時，駕駛人應注意車前狀
    況，並隨時採取必要之安全措施，依當時情形，並無不能注意情事，竟疏於注意
    前方車輛之動態，貿然以時速七十公里速度前行，適有乙○○係計程車司機，為
    從事駕駛業務之人，駕駛車號ＤＬ－五０五號營業小客車附載乘客陳雅萍，沿台
    北市○○○路由東往西方向行駛，途經上開交岔路口欲左轉三民路時，本應注意
    汽車行駛至交岔路口，轉彎應遵守燈光號誌之指示，依當時情形，亦無不能注意
    情事，竟疏於注意上開交岔路口左轉專用燈光號誌尚未亮起，不得左轉之規定，
    貿然搶先左轉，二車終因煞閃不及，造成甲○○所駕駛車輛前車頭撞擊乙○○所
    駕駛車輛右側車身，致陳雅萍受有顱內出血、血胸、頭部鈍傷，甲○○受有前額
    撕裂傷二Ｘ二公分及擦傷，乙○○受有右鎖骨骨折、右肋骨多處骨折、胸部挫傷
    、右氣血胸、肝裂傷等傷害（甲○○、乙○○互控過失傷害、業務過失傷害部分
    ，業經當庭撤回告訴，如後述）。嗣經報案人未報明肇事人姓名，警員前往傷者
    就醫之醫院處理時，甲○○、乙○○均在場，承認為肇事者而自首。迨警對甲○
    ○進行酒精測試，測得其呼氣中所含酒精濃度達每公升０．五八毫克。嗣陳雅萍
    經送醫急救後，延至八十九年四月五日上午十時五十分許，始不治死亡。
二、案經台北市政府警察局松山分局報請台灣台北地方法院檢察署檢察官偵查起訴及
    移送併辦。
    理    由
一、右開事實，業據被告甲○○、乙○○於本院審理時均坦承不諱，核與證人丙○○
    於制作交通事故談話紀錄表時所為證述相符，並有被告甲○○吐氣所含酒精濃度
    測試表、道路交通事故調查報告表、交通事故談話紀錄表、交通事故補充資料表
    等資料在卷為憑，復有現場照片十二張附卷可考，且被害人陳雅萍因本件車禍死
    亡，亦經台灣台北地方法院檢察署檢察官督同法醫師相驗明確，有相驗筆錄、相
    驗屍體證明書、驗斷書附卷足徵；又飲酒後吐氣酒精濃度達於每公升０．五毫克
    時，即有反應較慢、感覺減低、影響駕駛之輕到中度之中毒症狀，又如已達於每
    公升０．五五毫克，其肇事率較一般未飲酒者之十倍，此有行政院國軍退除役官
    兵輔導委員會台北榮民總醫院八十八年八月五日（八八）北總內字第二六八六八
    號函及中央警察大學交通學系暨交通管理研究所教授蔡志中之研究報告各一紙在
    卷可稽，此項認定標準僅屬檢警取締酒後駕車之參考，固無拘束本院之效力，惟
    被告飲酒達每公升０．五八毫克，顯然已超出每公升０．五五毫克，且被告於飲
    酒後駕車與被告乙○○發生擦撞，被告甲○○顯有飲酒後已達不能駕駛動力交通
    工具之情形。再被告乙○○於台北市車輛行車事故鑑定委員會覆議鑑定時陳述：
    左轉時，燈光號誌為左轉綠燈亮，沒有其他燈一起亮等情，有證人丁○○到庭證
    述無訛，並經本院函請該委員會送覆議鑑定當時錄音帶到院，嗣經本院勘驗屬實
    ，制有勘驗筆錄在卷可稽（蓋肇事地點左轉專用燈亮起時，直行燈光號誌亦一併
    亮起，被告乙○○於本院歷次調查時所辯，尚與事實不符）。按行車速度，依標
    誌之規定，無標誌者，在市區道路，時速不得超過四十公里、汽車行駛時，駕駛
    人應注意車前狀況，並隨時採取必要之安全措施、汽車行駛至交岔路口，其轉彎
    應遵守燈光號誌之指示，分別為道路交通安全則第九十三條第一項第一款、第九
    十四條第三項、第一百零二條第一項第一款定有明文，本件被告甲○○於右開時
    地，本應注意車前狀況及不得超速行駛之規定，依當時情形，並無不能注意情事
    ，被告乙○○於右開時地，本應注意轉彎車應遵守交通號誌之指示，依當時情形
    ，亦無不能注意情事，被告甲○○未注意車前有被告乙○○駕車欲左轉，貿然以
    時速七十公里速度超速前行，被告乙○○亦未注意行至肇事交岔路口時，左轉專
    用燈尚未亮起，不得左轉之規定，竟搶先左轉，二車終因煞閃不及而發生擦撞，
    被告甲○○、乙○○均有過失甚明。又台北市車輛行車事故鑑定委員會就被告甲
    ○○、乙○○之過失責任，亦同此見解，有鑑定意見書、覆議意見書在卷為憑。
    末被告甲○○、乙○○之過失行為與被害人陳雅萍因本件車禍死亡間，有相當因
    果關係。本件事證明確，犯行洵堪認定。
二、核被告甲○○所為，係犯刑法第一百八十五條之三酒後不能安全駕駛罪、同法第
    二百七十六條第一項過失致人於死罪。被告乙○○所為，係犯同法第二百七十六
    條第二項業務過失致人於死罪。被告甲○○汽車駕駛人，酒醉駕車，因而致人受
    傷，依法應負刑事責任，依道路交通管理處罰條例第八十六條第一項規定，加重
    其刑。又被告甲○○、乙○○於犯罪後，報案人未報明肇事人姓名，經警前往傷
    者就醫醫院時，被告甲○○、乙○○均在場，並當場承認為肇事人，此有台北市
    政府警察局交通警察大隊九十年五月九日北市警交大四字第九０六三三五三九０
    ０號函附自首調查表在卷為憑，自係在犯行未為偵查犯罪職權之公務員知悉前，
    不逃避接受裁判而當場向警員自首，承認為肇事者，均合於刑法第六十二條前段
    所定對於未發覺之犯罪自首而接受裁判之要件，被告甲○○依法就過失致人於死
    犯行，先加後減輕其刑，被告乙○○依法減輕其刑。被告甲○○所犯上開二罪間
    ，犯意各別，行為互異，應分論併罰。爰審酌被告甲○○、乙○○平日素行尚可
    及其等犯罪手段、所生損害、犯後態度均良好，且均已與被害人陳雅萍家屬達成
    和解等一切情狀，分別量處如文所示之刑，並就被告甲○○酒後不能安全駕駛部
    分諭知易服勞役之折算標準。末查被告甲○○、乙○○均未曾受有期徒刑以上刑
    之宣告，此均有台灣高等法院檢察署刑案紀錄簡覆表在卷可徵，其等因一時短於
    思慮而觸犯刑章，經此教訓後，當知所警惕而無再犯之虞，所宣告之刑，本院認
    以暫不執行為適當，爰均併予宣告如主文所示之緩刑，以勵來茲而啟自新。
三、至起訴意旨及移送併辦意旨另以：被告甲○○於八十九年四月五日上午六時三十
    分許，駕駛車號ＤＥ－六一九一號自用小客車，在肇事地點，未注意車前狀況，
    並以時速七十公里速度超速前行，適時被告乙○○駕駛車號ＤＬ－五０五號營業
    小客車附載乘客陳雅萍，未遵守在上開交岔路口左轉專用燈光號誌尚未亮時，不
    得左轉之規定，貿然搶先左轉，二車終因煞閃不及發生擦撞，造成被告甲○○受
    有前額撕裂傷二Ｘ二公分及擦傷，被告乙○○受有右鎖骨骨折、右肋骨多處骨折
    、胸部挫傷、右氣血胸、肝裂傷等傷害，公訴人認被告甲○○係犯刑法第二百八
    十四條第一項前段過失傷害罪，被告乙○○係犯同法第二百八十四條第二項前段
    之業務過失傷害罪（因與右開犯行，有裁判上一罪關係，本院自得併予審判），
    依同法第二百八十七條之規定，均須告訴乃論。茲據告訴人乙○○、甲○○當庭
    互相撤回其等告訴，因此部分行為分別與右開過失致人於死、業務過失致人於死
    犯行，有裁判上一罪之想像競合關係，本院就被告甲○○傷害及被告乙○○業務
    過失犯行部分，自不另為不受理之諭知，附此敘明。
四據上論斷，應依刑事訴訟法第二百九十九條第一項前段，道路交通管理處罰條例
    第八十六條第一項，刑法第二條第一項前段、第一百八十五條之三、第二百七十
    六條第一項、第二項、第四十二條第二項、第六十二條前段、第七十四條第一款
    ，罰金罰鍰提高標準條例第一條前段、第二條，判決如主文。
本案經檢察官蕭方舟到庭執行職務。
中      華      民      國    九十      年      九      月    二十七    日
                                  台灣台北地方法院交通法庭
                                      法  官  李  麗  玲
右正本證明與原本無異。
如不服本判決，應於判決送達後十日內向本院提出上訴狀(應抄附繕本)。告訴人
或被害人如對於本判決不服者，應具備理由請求檢察官上訴，其上訴期間之計算
係以檢察官收受判決正本之日期為準。
                                      書記官  江  虹  儀
中      華      民    國      九十    年      九      月    二十七    日
附錄本案論罪科刑法條全文：
刑法第一百八十五條之三
服用毒品、麻醉藥品、酒類或其他相類之物，不能安全駕駛動力交通工具而駕駛者，
處一年以下有期徒刑、拘役或三萬元以下罰金。
刑法第二百七十六條
一因過失致人於死者，處二年以下有期徒刑、拘役或二千元以下罰金。
二從事業務之人，因業務上之過失犯前項之罪者，處五年以下有期徒刑或拘役，得併
 科三千元以下罰金。


司法院資訊處製作；財團法人民間司法改革基金會備份。
